臺灣苗栗地方法院刑事判決　　　　　　　　　　　　　九十三年度訴字第一二四號
　　公　訴　人　臺灣苗栗地方法院檢察署檢察官
　　被　　　告　乙○○
右列被告因偽造文書案件，經檢察官提起公訴（九十二年度偵字第二三八六號），本
院判決如左：
    主  文
乙○○行使偽造私文書，足以生損害於公眾及他人，累犯，處有期徒刑肆月，如易科
罰金，以參佰元折算壹日。
    事  實
一、乙○○曾因妨害公務案件，經最高法院於民國九十年五月二十四日以九十年台上
    字第三一九八號判處有期徒刑三月確定，甫於九十年七月二十六日易科罰金執行
    完畢（構成累犯）。
二、乙○○於九十一年五月二日與甲○○簽立「商號讓渡契約書」，約定甲○○將「
    雅沏花園」簡餐店（由甲○○之女丙○○為名義上之負責人），以新台幣（下同
    ）四十萬元之代價讓與乙○○，同日由乙○○先付頭期款十萬元，其餘三十萬元
    分六期給付，甲○○亦於簽約同日先將「雅沏花園」簡餐店之營利事業登記證及
    丙○○
    營利事業統一發證設立變更登記申請書」之「變更前負責人」欄內，先蓋上丙○○印章（下稱〈甲章〉）後交予乙○○，以備將來尾款付清後辦理變更負責人之
    用。雙方並言明俟餘款全部付清後，始將該店之營利事業登記負責人辦理變更登
    記。嗣因乙○○僅支付四期共二十萬元後，即拒不支付尾款十萬元，甲○○乃於
    九十一年十月二十九日向苗栗縣政府申請上開簡餐店停業之登記。此時乙○○明
    知該簡餐店業經甲○○辦理停業，為使簡餐店得以繼續經營，明知並未徵得甲○○或丙○○之同意，竟基於行使偽造私文書及使公務員登載不實之犯意，先擅以
    丙○○名義，於九十一年十一月九日之台灣新生報上，登載負責人「丙○○」印
    章（即甲章）已遺失之聲明作廢啟事，再利用其持有之另一枚「丙○○」印章（
    下稱乙章），蓋用於委託書上，持以委託不知情之「良健工商會計事務所」代書
    陳孟玉，於九十一年十一月十四日向苗栗縣政府建設局工商課，辦理負責人「丙○○」之印鑑變更與復業登記，並將「乙章」先後蓋用於「營利事業統一發證設
    立變更登記申請書」之「變更後負責人」欄（偵卷第一○五頁、用以申報丙○○
    印鑑「甲章」遺失，變更為「乙章」）及「變更前負責人」欄（偵卷第九十五頁
    ，將負責人「丙○○」變更為不知情之「丁○○」（乙○○所僱請之員工）。苗
    栗縣政府建設局承辦人員亦不知有詐，乃准予辦理，並將上開負責人印鑑遺失及
    負責人變更等不實事項，均登載於苗商登字第○六五○三七○○之三號「營利事
    業登記證」上，核發予乙○○，足以生損害於甲○○、丙○○及苗栗縣政府關於
    營利事業登記管理之正確性。
二、案經告訴人甲○○訴由臺灣苗栗地方法院檢察署檢察官偵查起訴。
    理  由
一、訊據被告乙○○就未經徵得甲○○或丙○○之同意，即擅以丙○○名義，於報端
    登載聲明啟事，並使用「丙○○」之乙章持向公務員辦理負責人「丙○○」之印
    鑑變更與復業登記等事實，均已於審理中供認不諱，經核與告訴人甲○○之指訴
    相符。而證人丙○○並未同意被告辦理登報印鑑遺失，亦不知被告偽以其名義辦
    理負責人變更等情，亦於本院審理中證述明確。此外，復有商號讓渡契約書、苗
    栗縣苗栗市調解委員會九十二年民調字第○○○七號調解書、苗栗縣政府建設局
    工商課九十年六月四日、七月三十一日、九十一年十月二十九日、十一月十八日
    （二份）及九十二年二月十八日之「營利事業統一發證設立變更登記申請書」共
    六紙、九十一年十一月九日之台灣新生報影本一紙等附卷可稽。被告明知簡餐店
    業經甲○○辦理停業，竟未徵得甲○○、丙○○之同意，擅以丙○○名義，登載
    聲明作廢啟事，再持用「丙○○」之乙章向公務員辦理負責人印鑑變更與復業登
    記，其盜用印章行使偽造私文書及使公務員登載不實之犯行，事證明確，洵堪認
    定。
二、又起訴事實中，原誤認上開丙○○之乙章係被告擅行偽刻，因認被告另涉偽造印
    章、印文一節，經訊據被告堅決否認犯行，辯稱該印章本即留在店裡，伊只有盜
    用，絕未偽造印章等語。按系爭被告所使用之乙章，經本院比對苗栗縣政府建設
    局工商課九十年六月四日之「營利事業統一發證設立變更登記申請書」上「丙○○」之印文，依其筆畫粗細、字體規格、形狀，與「玲」之左下角均係向左傾斜
    等特徵，堪證完全相同，嗣經提示甲○○、丙○○本人亦均證稱，該乙章確為「
    雅沏花園」簡餐店先前所使用之印章，本係由甲○○前合夥人黃莉芳保管使用，
    只因黃莉芳與甲○○於共同經營期間雙方不合，始由甲○○於九十年七月十一日
    辦理變更負責人印鑑變更之登記，並將負責人印鑑由「乙章」變更為「甲章」，
    原乙章則仍由黃莉芳管理中。迄本件發生後，甲○○亦已由黃莉芳處得知，黃莉
    芳確有將該乙章交付予乙○○所僱請之員工「丁○○」（丁○○亦為丙○○之舅
    媽）等情。是證上開之乙章，確係「雅沏花園」簡餐店固有之舊印鑑，尚非被告
    所自行偽造，洵可認定。公訴人認為被告另涉偽造印章部分，尚有誤會，爰逕予
    更正起訴事實如事實欄所載，並就該部分不另為無罪之諭知，附此敘明。
三、核被告所為，係犯刑法第二百十六條、第二百十條行使偽造私文書罪、第二百十
    四條使公務員登載不實罪。其盜用印章、印文為偽造私文書罪之部分行為；偽造
    私文書為行使偽造私文書罪之低度行為，均不另論罪。被告利用不知情之代書陳
    孟玉辦理上開手續，為間接正犯。被告雖盜用印章蓋用於二份「營利事業統一發
    證設立變更登記申請書」上，然其目的與侵害法益俱屬同一，且時間密接，手法
    相同，在法律上仍應僅視為一個行為之數動作同時進行，為接續犯，仍應以一罪
    論，併此敘明。上開行使偽造私文書罪及使公務員登載不實罪之二罪間，有方法
    目的之牽連犯關係，應從一重之行使偽造私文書罪處斷。被告有犯罪事實欄所載
    之前科紀錄，此有臺灣苗栗地方法院檢察署刑案資料查註紀錄表在卷可參，其於
    有期徒刑執行完畢五年內再犯本件有期徒刑以上之罪，應依累犯之規定加重其刑
    。爰審酌被告係因面臨停業之壓力，而出此下策，其動機與惡性尚輕，惟被告與
    被害人甲○○間，本僅係民事糾紛，竟不思循法律途徑或以協商方式解決，明知
    違法仍恣意而行，顯然缺乏守法觀念及本件犯罪所生之危害、犯罪後之態度等一
    切情狀，認為檢察官具體求刑五月，略嫌稍重，爰量處如主文所示之刑，並宣告
    易科罰金之折算標準，以示懲儆。
據上論斷，應依刑事訴訟法第二百九十九條第一項前段，刑法第二百十六條、第二百
十條、第二百十四條、第五十五條、第四十七條、第四十一條第一項前段、罰金罰鍰
提高標準條例第一條前段、第二條，判決如主文。
中　　　華　　　民　　　國　　九十三　　年　　 十二 　　月　　 十四 　　日
                                臺灣苗栗地方法院刑事第三庭
                                      審判長法官    劉興浪
                                      法      官    蔡志宏
                                      法      官    楊台清
右正本證明與原本無異。
如不服本判決，應於判決送達後十日內向本院提出上訴狀( 應附繕本 )。
                                      法院書記官    王月香
中　　　華　　　民　　　國　　九十三　　年　　 十二 　　月　　 十四 　　日
附錄論罪科刑法條
所犯法條
刑法第二百十條
偽造、變造私文書，足以生損害於公眾或他人者，處五年以下有期徒刑。
第二百十四條
明知為不實之事項，而使公務員登載於職務上所掌之公文書，足以生損害於公眾或他
人者，處三年以下有期徒刑、拘役或五百元以下罰金。
第二百十六條
行使第二百十條至第二百十五條之文書者，依偽造、變造文書或登載不實事項或使登
載不實事項之規定處斷。
第二百十七條第一項
偽造印章、印文或署押，足以生損害於公眾或他人者，處三年以下有期徒刑。
